臺灣士林地方法院刑事判決　　　　　　93年度交簡上字第57號
上　訴　人　乙○○
即　被　告
上列上訴人因過失傷害案件，不服本院士林簡易庭中華民國93年
5 月25日92年度士簡字第1515號第一審刑事簡易判決（聲請簡易
判決處刑書案號：92年度調偵字第429 號），提起上訴，本院管
轄之第二審合議庭判決如下：
    主  文
原判決撤銷。
乙○○從事業務之人，因業務上之過失傷害人，處拘役參拾日，
如易科罰金，以參佰元折算壹日。緩刑貳年。
    事  實
一乙○○以駕駛營業小客車為業，為從事駕駛業務之人，於民國
  91年12月15日下午2 時許，駕駛車牌號碼6 Ｂ─520 號營業小
  客車，沿臺北市大同區○○○路內側車道由南向北方向行駛，
  於同日下午2 時50分許，行經該路忠孝抽水站前時，因有狗隻
  突由右側竄出，乙○○原應注意汽車行駛時，駕駛人應注意兩
  車併行之間隔，並隨時採取必要之安全措施。而依當時天候晴
  ，有日間自然光線，路面乾燥無缺陷之情形，又無不能注意之
  情事，竟疏於注意，即行煞車並貿然向左閃避，適有甲○○騎
  乘車牌號碼ＨＺ2 ─275 號重機車，在未劃分快慢車道之環河
  北路上，亦沿內側車道自乙○○左後方同向行駛而來，復未隨
  時注意前車之行動，致閃避不及，二車因而發生擦撞，甲○○
  因此受有右肩挫傷、右足挫傷、右足第四趾開放性骨折、紅腫
  之傷害。乙○○於肇事後，未為有偵查職權之公務員發現犯罪
  之前，恰有員警巡邏行經該處，見狀前往處理，乃向巡邏員警
  自承為肇事者並請求巡邏員警報案，後隨同甲○○前往台北市
  立中興醫院（下稱中興醫院）就醫，再向到中興醫院處理之員
  警自承為肇事者並接受裁判。
二案經甲○○訴由臺北市政府警察局大同分局報告台灣士林地方
  法院檢察署檢察官偵查後聲請簡易判決處刑。
    理  由
一上揭犯罪事實，業據上訴人即被告乙○○於本院審理時坦承不
  諱，核與告訴人甲○○於警詢、偵查中所為指訴情節大致相符
  ，並有臺北市立中興醫院92年1 月8 日診斷證明書、交通事故
  肇事原因分析研判表、道路交通事故補充資料表、道路交通事
  故調查報告表、甲○○機車車損修理估價單、現場及車損相片
  各2 張在卷可稽。被告乙○○之自白，核與事實相符，應可採
  信。
二按汽車行駛時，駕駛人應注意兩車併行之間隔，並隨時採取必
  要之安全措施，道路交通安全規則第94條第3 項定有明文。被
  告身為汽車駕駛人，其行車自應注意上述道路交通安全相關規
  定，而依當時天候晴，有日間自然光線，路面無缺陷等情形，
  此有警製道路交通事故調查報告表乙紙在卷足憑，顯無不能注
  意之情事，其竟疏未注意，以致肇事，致人受傷，顯見被告乙
  ○○前揭貿然閃避致未保持兩車併行間隔之行為有過失，又被
  告乙○○之前揭過失行為，造成告訴人甲○○受傷，且其傷害
  結果與被告乙○○過失行為間，具有相當因果關係。雖按道路
  交通安全規則第99條第1 項第1 款前段規定：「機器腳踏車行
  駛之車道及轉彎，應依標誌或標線之規定行駛；無標誌或標線
  者，依下列規定行駛：一、在未劃分快慢車道之道路，得在最
  外側二車道行駛。」而查：環河北路為未劃分快慢車道之道路
  ，該處同向共有三車道，亦有前揭道路交通事故調查報告表所
  附事故現場圖在卷可憑，告訴人甲○○竟沿內側車道行駛，而
  未依規定於最外側二車道行駛，復疏未注意前車行動，亦有過
  失，同屬本件肇事原因，惟被告仍難辭過失之責。本件經送台
  北市行車事故鑑定委員會鑑定結果，亦均同此認定，有該會92
  年11月12日北鑑審字第09230358400 號函檢附之鑑定意見書附
  卷可按（見調偵字第429 號卷第15頁至第16頁反面）。是本件
  事證明確，被告乙○○業務過失傷害犯行，堪以認定。另被告
  乙○○於肇事後，在未被有偵查犯罪職權之公務員發覺前，遇
  有員警巡邏途經該處，見狀前往處理，被告乙○○乃向巡邏員
  警自承為肇事者並託其報案後，隨同告訴人甲○○前往中興醫
  院就醫，復在中興醫院向到場處理員警表明係肇事者，自首接
  受裁判，為被告乙○○自承在卷，告訴人甲○○於偵查中亦陳
  稱被告於肇事後有留在現場等語，並有台北市政府警察局大同
  分局交通分隊員警李志文製作之交通事故案件「涉嫌人是否自
  首」調查表等在卷可稽（見偵字第5602號卷第29頁）。上開調
  查表就本件是否自首，所勾選項目為「(三)報案人或勤務中心轉
  來資料未報明肇事人姓名，警員前往現場處理時，肇事人在場
  ，並當場承認為肇事人。」及「(四)報案人或勤務中心轉來資料
  未報明肇事人姓名，處理人員前往傷者就醫之醫院處理時，肇
  事人在場，並當場承認為肇事人」。觀諸卷附之交通事故談話
  紀錄表，處理員警對被告乙○○製作交通事故談話紀錄之時間
  為當日下午3 時40分許，地點在中興醫院，有關報案經過則記
  載：『剛好有警方經過來幫忙』等語，是以綜合上情，被告乙
  ○○先向巡邏員警自承為肇事者，並在中興醫院再向前來處理
  之員警表明係肇事人，係對於未發覺之罪自首而受裁判，符合
  自首條件，顯無疑義。
三按刑法上所謂業務，係指個人基於社會地位繼續反覆所執行之
  事務，最高法院71年臺上字第1550號判例足資參照。查被告乙
  ○○自承於案發時，係以駕駛營業小客車為業，堪認係反覆執
  行駕駛業務，揆諸前揭判例意旨，自屬從事業務之人。故核被
  告乙○○所為，係犯刑法第284 條第2 項前段之業務過失傷害
  罪。又被告乙○○對於未發覺之罪自首而接受裁判，應依刑法
  第62條前段自首之規定，減輕其刑。原審以被告乙○○罪證明
  確，予以論罪科刑，固非無見，惟查：(一)原審援引聲請簡易判
  決處刑書犯罪事實欄之記載，認定被告乙○○有「減速暫停時
  未預先顯示燈光或手勢告知後車」之過失，但查：被告乙○○
  於接受員警製作交通事故談話紀錄表及偵查中，均供稱有煞車
  等語，告訴人甲○○於偵查中則陳稱：不知道被告有無煞車等
  語（見調偵字第429 號卷第16頁），本件復無其他積極證據足
  資證明被告乙○○有未煞車之情事。則衡以現今車輛，於駕駛
  人腳踏煞車之同時，後方煞車燈光即會併隨顯示亮起之設計，
  則被告乙○○既有煞車，車輛機械性能亦無障礙，即難認定被
  告乙○○有未預先顯示煞車燈光之過失。又告訴人甲○○除有
  未隨時注意前車行動之過失外，告訴人甲○○騎乘機車在未劃
  分快慢車道之同向共有三車道之環河北路上行駛，未依規定行
  使在最外側二車道上，竟進入內側車道而與被告所駕車輛同向
  行駛，亦屬有過失，原審判決均未予斟酌，容有未洽。(二)被告
  乙○○於上訴後，已與告訴人甲○○達成和解，賠償新台幣（
  下同）80,000元，並履行完畢，有和解筆錄附於本院93年度交
  附民字第70號卷及郵政國內匯款執據3 紙附於本院卷可參；(三)
  又被告於案發後自首犯罪，依法應予減輕其刑，復據說明如前
  ，原審漏未斟酌，亦有未洽，被告乙○○上訴指摘原判決量刑
  過重，應有理由，自應由本院予以撤銷改判。爰審酌被告乙○
  ○因一時疏忽，造成告訴人受傷之結果，犯罪所生危害甚鉅，
  惟告訴人甲○○駕駛機車亦同有過失，並其犯後態度、犯罪之
  動機、目的及其智識程度等一切情狀，量處如主文所示之刑，
  並諭知易科罰金之折算標準，以資懲儆。末查，被告未曾受有
  期徒刑以上刑之宣告，此有臺灣高等法院被告全國前案紀錄表
  1 份附卷可稽，本院審酌被告因一時疏忽，誤觸刑章，且於事
  後已與告訴人達成和解，賠償80,000元，業據認定如前，經此
  次審判，當知所警惕，信無再犯之虞，本院綜核其個人及家庭
  環境各情，因認其所受宣告之刑以暫不執行為適當，爰併諭知
  緩刑2 年，以啟自新。
據上論斷，應依刑事訴訟法第455 條之1 第1 項、第3 項、第
369 條第1 項前段、第364 條、第299 條第1 項前段，刑法第
284 條第2 項前段、第62條前段、第41條第1 項、第74條第1 款
，罰金罰鍰提高標準條例第1 條前段、第2 條，判決如主文。
本案經檢察官謝榮林到庭執行職務。
中　　華　　民　　國　　94　　年　　3 　　月　　3 　　日
                  刑事第四庭審判長法  官  林秀鳳
                                  法  官  高雅敏
                                  法  官  許碧惠
以上正本證明與原本無異。
本判決不得上訴。
                                  書記官  陳美英
中　　華　　民　　國　　94　　年　　3 　　月　　3 　　日
附錄本判決論罪科刑依據之法條：
刑法第284條第2項：
從事業務之人，因業務上之過失傷害人者，處一年以下有期徒刑
、拘役或一千元以下罰金。
